臺灣屏東地方法院刑事判決　　　　　　　　　　　　　九十三年度訴字第六九八號
　　公　訴　人　臺灣屏東地方法院檢察署檢察官
　　被　　　告　丁○○
　　指定辯護人　本院公設辯護人乙○○
右列被告因違反毒品危害防制條例案件，經檢察官提起公訴（九十二年度偵字第五九
二一號、九十三年度偵字第二七一八號），本院判決如左：
     主  文
丁○○共同販賣第二級毒品，處有期徒刑柒年貳月，褫奪公權肆年，扣案之第二級毒
品安非他命含袋重肆玖玖點貳柒公克（淨重肆捌捌點貳壹公克，驗餘淨重肆捌捌點壹
伍公克，包裝重壹壹點壹貳公克）沒收銷燬之，門號零玖壹柒零參陸貳玖柒號行動電
話壹支，及販賣第二級毒品所得財物新台幣參拾萬元均沒收，門號零玖壹柒零參陸貳
玖柒號行動電話壹支如全部或一部不能沒收時，追徵其價額，新台幣參拾萬元如全部
或一部不能沒收時，以其財產抵償之。
     事  實
一、緣甲○○（另由檢察官移送最高法院併案審理中）有意購買第二級毒品安非他命
    牟利，遂於九十二年十、十一月間某日，以電話央其友人鍾嘉鋒代為向外打探，
    適丁○○之友人丙○○（綽號阿強，已成年，另案偵辦中）因缺錢花用，擬將所
    持有之安非他命一大包（淨重四八八點二一公克，包裝重一一點一二公克，嗣因
    鑑驗滅失０點０六公克）出售營利，而已於事先託請丁○○代為居間仲介，丁○○即向甲○○推銷稱：我老大因缺錢，剛好有貨要賣，價格可以便宜一點，要不
    要買等語，甲○○聞言心動，而予應允，丁○○旋即於九十二年十二月二日前某
    日，在不詳地點，將上情告知丙○○，並與之商議相關細節，嗣丁○○、丙○○
    即共同基於販賣第二級毒品安非他命意圖牟利之犯意聯絡，推由丁○○與甲○○
    多次聯繫後，約定以新台幣（下同）三十萬元之價格，將上開安非他命出售予甲○○，惟因甲○○一時無法調集資金，雙方就交易地點乃無決議。殆至九十二年
    十二月一日下午四時四十分許，甲○○始以門號0000000000號行動電
    話，撥打丁○○所有之門號0000000000號行動電話（未扣案），告知
    丁○○可於隔日下午三時許後會面交易。經丁○○再與丙○○聯繫後，二人謀議
    於高雄市三民區朝代汽車旅館（下稱朝代旅館）內交易，並為恐形跡洩露，另商
    定不先告知甲○○，而由丁○○負責自台南引領甲○○南下至此交易；嗣於九十
    二年十二月二日下午二時三十七分許、三時十分許，甲○○先後撥打前述丁○○
    之電話，約定會合地點後，即由甲○○駕駛ＱＤ—三三九０號自用小客車，搭載
    丁○○攜帶三十萬元，自台南地區出發，由丁○○引路，於同日晚間六時許，依
    約至前開旅館內，與稍候抵達之丙○○交易毒品，並由丁○○居間轉交前述雙方
    之毒品、價款。嗣雙方交易完畢，甲○○仍駕駛上開車輛，搭載丁○○，沿國道
    一號中山高速公路由南往北方向行駛，欲返回台南地區，於同日晚間七時二十二
    分四十六秒，途經該路段岡山收費站北上第五車道，正繳費通行時，為已據監聽
    紀錄查知其等販賣毒品犯行，並跟監許久之高雄市政府警察局三民第二分局員警
    趨前予以攔檢，甲○○見狀，旋即加速衝撞（甲○○拒捕衝撞員警部分，因與丁○○無關，爰不併予細敘），將車輛逆向停於同路段南下車道旁後，逕行逃逸，
    丁○○因傖促間，未及反應，仍留於車內，而為警順利逮獲，並於車內駕駛坐下
    方，扣得前開安非他命一大包。
二、案經高雄市政府警察局三民第二分局、法務部調查局屏東縣調查站報請臺灣屏東
    地方法院檢察署檢察官偵查起訴。
     理  由
一、右揭事實，訊據被告丁○○於本院審理時，固坦認曾於九十二年十二月一日、二
    日，以其所使用之門號0000000000號行動電話，與甲○○多次聯絡會
    合後，於九十二年十二月二日下午，乘坐甲○○所駕駛之前開車輛，攜帶三十萬
    ，自台南地區出發，於同日晚間六時許，抵達朝代旅館內，由甲○○以三十萬向
    綽號「阿強」（即丙○○，詳如後述）之成年男子，購入安非他命一大包，及於
    交易後，乘坐甲○○之車輛，沿中山高速公路由南往北行駛，途經岡山收費站，
    正繳費通行時，為警跟監查獲等各節，惟矢口否認有何參與販賣安非他命之情事
    ，辯稱：毒品交易事項，均是由甲○○與阿強自行約定，我並沒有參與決定，因
    他們約在高雄市區內交易，甲○○路不熟，拜託我幫忙帶路，我才會跟他一起去
    云云。
二、經查：
 （一）被告、甲○○於九十二年十二月一日下午四時四十分許，二日下午二時三十
       七分許、三時十分許，先後以前述行動電話聯繫會面後，於同年月二日下午
       三時許，由甲○○駕駛前揭車輛，搭載被告攜帶三十萬元，自台南地區出發
       ，於同日晚間六時許，抵達朝代旅館後，即以前述款項，向「阿強」購入安
       分他命一大包，及雙方交易完畢後，由甲○○駕駛原車輛，搭載被告，沿國
       道一號中山高速公路由南往北方向行駛，欲返回台南地區，於同日晚間七時
       二十二分四十六秒，途經該路段岡山收費站北上第五車道，正繳費通行時，
       遇警跟監攔檢，雖甲○○加速衝撞逃逸，然被告仍為警順利逮獲，並扣得前
       開安非他命一大包各等情，為雙方當事人於本院審理時所不爭執，並經證人
       蔡宗霖於偵訊時、甲○○於偵訊及本院審理時證述屬實，復有前述物品扣案
       可稽，及門號0000000000號行動電話通訊監察作業報告摘要表一
       份、照片三張在卷可參；且扣案之白色晶體一大包，經公訴人送請內政部警
       政署刑事警察局以呈色試驗法法、氣相層析質譜儀分析法及核磁共振分析法
       鑑定結果，確係第二級毒品安非他命（淨重四八八點二一公克，包裝重一一
       點一二公克，嗣因鑑驗滅失０點０六公克）無訛，亦有該局九十三年一月七
       日刑鑑字第０九二０二四０四五四號鑑驗通知書一紙附卷可稽，應認與事實
       相符，當可認定。
 （二）又被告如何向甲○○推銷購買安非他命，並與之相約在朝代旅館內，與丙○○交易毒品，被告又如何於交易時，居間轉交雙方之毒品、價款等情，迭據
       證人甲○○於偵訊、本院審理時到庭證述甚詳，證人甲○○於偵訊中先證稱
       ：「（檢察官問：安非他命是去何處買的？）是丁○○帶我去高雄一家汽車
       旅館買的，我拿三十萬給丁○○，從頭到尾都是丁○○和他接洽‧‧‧」、
       「（檢察官提示九十二年度偵字第五九二一號卷附之丙○○照片）黑白照片
       那張，我確定是阿峰帶我去向他買毒品的那個人，‧‧‧我拿錢給阿峰，阿
       峰拿錢給他‧‧」等語；於本院審理時結證稱：「（檢察官問：為何會跟被
       告接觸？）是他先告訴我，他董仔或大仔需要用錢，手上有貨，要不要買。
       」、「（檢察官問：在警訊中是否有說他向你推銷，向他買比較便宜？）有
       。」、「（辯謢人問：被告是在何時向你推銷毒品的？）時間我忘記了，是
       打電話聯絡說他大的有貨。」、「（辯謢人問：是他主動打電話跟你說的嗎
       ？）是我打電話給他，看他可不可以幫我介紹買毒，所以他才提到他董仔那
       裡有貨要賣出去。」、「（檢察官問：進行交易前的聯絡，何人負責聯絡？
       ）我不曉得，我只單方面跟被告聯絡。」、「（檢察官問：交易前，你本身
       有無親自與賣方〈指丙○○，下同〉聯絡過？）無。」、「（檢察官問：在
       汽車旅館交易前有無看過賣方？）無。」、「（檢察官問：交易時，你本身
       如何稱呼對方〈亦指丙○○〉？）我沒有跟對方講話。」、「（檢察官問：
       交易時，你三十萬拿給誰？）我是交給被告。」、「（檢察官問：半公斤的
       安非他命誰拿給你的？）是被告先拿到，再拿給我的。」、「（辯謢人問：
       當天為何會請被告帶你去高雄？）前二天我有跟他聯絡過了，那時沒錢，因
       為錢湊齊了，才打電話給他。」、「（本院問：你剛才有說《約在高雄後，
       是你請被告載你過去》？）不是我請他的，我是問他何時要去。我跟老闆根
       本不認識，也沒說過話。」、「（本院問：買安非他命半公斤三十萬是誰決
       定的？）是被告告訴我價格的。」、「（本院問：到旅館前知道實際的交易
       地點嗎？）不知道。」、「（本院問：到旅館前，知道還有實際的賣主嗎？
       ）是，是被告告訴我的。」、「（本院問：錢由被告直接交給對方，拿到貨
       以後，被告再交給你？）對。」、「（本院問：現場賣方有多少人？）一人
       而已。」「（本院問：交易的地點是誰指定的？）是被告通知我說是賣方定
       的‧‧‧」、「（本院問：賣方是否是這個人？（提示警卷丙○○照片）應
       該是。」等語，所供交易毒品情節前後一致，亦與被告前揭自白不諱之內容
       相符，並經當庭指認丙○○即為該綽號「阿強」之人明確，復有上開毒品扣
       案可稽，且依證人甲○○所述之內容，除指證被告參與毒品交易之情事外，
       就其個人如何販入毒品一節亦細承不諱，依常情，甲○○即無僅為構陷被告
       ，而捏詞自白犯罪之理，是證人甲○○上開所述，應與事實相符，自可採為
       被告論罪科刑之依據。
 （三）被告雖辯稱：毒品交易事項，均是由甲○○與阿強自行約定，我並沒有參與
       決定；只是幫忙帶路云云，惟甲○○自本件毒品交易伊始、直至結束，始終
       未與丙○○有所接觸，而除交易價格，係由被告所告知外，甚連交易地點亦
       係由被告於當日同行引領始至，均據證人甲○○於偵訊及本院審理時證述綦
       詳，且被告於本院審理時亦不諱言已於事前知悉交易價格為三十萬等語；並
       甲○○自岡山收費站逃脫圍捕後，於九十二年十二月三日零時二十一分五十
       三秒許、二十六分八秒許，以門號0000000000號行動電話，分別
       撥打門號0000000000號、0000000000號行動電話，向
       友人求救時，亦一再陳稱：只有單方面跟被告聯絡而已，並沒有跟丙○○聯
       絡過，怎會被警方圍捕等語，復有門號0000000000號行動電話通
       訊監察譯文表一份在卷可按，可見證人甲○○上開所述，確屬真實，自可取
       信，被告前開辯解，已非事實可採。況安非他命係第二級毒品，屬違禁物，
       政府查緝甚嚴、取得不易，黑市價格甚高，販賣者因犯行重大，為免遭警查
       緝，必當僅慎規劃，形跡保密，衡情無使不相關之第三人任意代為向外兜售
       、知悉細節或見證交易經過之可能，一般人更不可能任意代他人出售毒品或
       引領至現場，設若被告事先未曾與丙○○有所謀議，其何能以不相關之第三
       人身分，主動向甲○○推銷丙○○之毒品，而絲毫不懼事後未能履行之後果
       ，又如何能輕易得以知悉交易價格、地點，甚而不先告知甲○○，而逕以隨
       車指引之方式，帶領甲○○前往交易，足見被告確曾與丙○○就本件販賣毒
       品事宜、角色分工，有所謀議、規劃，其前詞所辯，亦與常理有違，衡係臨
       訟推諉之詞，不可取信。
 （五）綜上所述，本案事證明確，被告有右揭販賣第二級毒品安非他命犯行，洵堪
       認定。
三、查安非他命係毒品危害防制條例第二條第一項所示之第二級毒品；又以幫助他人
    犯罪之意思，其參與之犯罪行為，為犯罪構成要件以外之行為者，始為從犯；如
    以幫助他人犯罪之意思而參與犯罪構成要件之行為者，應以共同正犯論。而販賣
    毒品罪，不以販入後復行賣出為必要，祇要以營利為目的，而有販入或賣出二者
    其一之行為，即足構成。惟如係共同販賣，苟非事前謀議，而係於他人販入之後
    ，始共同賣出者，其是否既遂，應以賣出行為為準；如係事前即有謀議，而共同
    販入再賣出，縱賣出行為尚未完成，仍應負既遂刑責。另按販賣第二級毒品安非
    他命，除買方支付價金外，賣方移轉交付安非他命與買方，為其主要構成要件（
    最高法院九十三年台上字第二八０三號判決參照）。本件被告除向甲○○推銷安
    非他命外，並於交易現場，負責交付安非他命予甲○○，已如前述，是核其所為
    ，係犯毒品危害防制條例第四條第二項之販賣第二級毒品罪，且為正犯，公訴人
    漏未審酌上情，認被告係幫助犯，容有未洽。被告持有第二級毒品後進而販賣，
    持有之低度行為應為販賣之高度行為所吸收，不另論以持有第二級毒品之罪。被
    告與丙○○間，有犯意聯絡，行為分擔，均為共同正犯。爰審酌被告明知毒品戕
    害國人身心健康及危害社會風氣，至深且鉅，竟因一時失慮即鋌而走險販賣牟利
    ，於到案後僅坦承部分事實，態度不佳，販賣第二級毒品數量高達四九九點三三
    公克，惡性不輕，惟念及其尚非主要獲利者，且本案毒品尚未流入市面，對於國
    民之健康尚未造成實害，及其犯罪手段等一切情狀，量處如主文所示之刑，且依
    其販賣毒品之犯罪性質，認有褫奪公權之必要，併予宣告如主文所示之褫奪公權
    期間。扣案之安非他命含袋重四九九點二七公克，係毒品危害防制條例所定之第
    二級毒品，應依同條例第十八條第一項前段宣告沒收銷燬之（因鑑驗耗損之安非
    他命０‧０六公克既已滅失，自勿庸宣告沒收銷燬）。門號000000000
    0號行動電話一支，係供被告與甲○○聯絡交易地點、出發時間所用，業如前述
    ，雖被告否認係其所有之物，惟販賣毒品罪行重大，買賣雙方莫不竭力隱匿形跡
    ，以防警方窺探查悉，衡無臨時、或隨意使用他人行動電話，徒增犯行外露風險
    之理，再參之本案情節，毒品交易一事已定，且迫在眉睫，然交易時日、地點卻
    尚未決定，買賣雙方自待更須密切聯繫約定，而甲○○係撥打上開行動電話與被
    告聯繫出發時間、地點等情，已據前陳，可見被告已事先將其行動電話號碼告知
    甲○○，而如非該電話係被告所有，其何以能事先將號碼告知甲○○，又何以能
    日夜攜帶保持聯絡？復參酌被告到案後，於警偵訊中始終矢口否認於有以電話向
    甲○○推銷、及商議毒品交易時間、地點之行為（嗣於本院審理時亦僅坦承甲○○曾以該電話邀約同行一情），如何會承認該行動電話係其所有之物，從而，該
    行動電話係被告所有，且係供其販毒所用，應無疑義，連同被告販賣第二級毒品
    共同所得之財物三十萬元，均應依毒品危害防制條例第十九條第一項規定宣告沒
    收，該行動電話如全部或一部不能沒收時，追徵其價額，販毒所得三十萬元如全
    部或一部不能沒收時，以被告之財產抵償之。
四、扣案之第一級毒品海洛因計含袋重一點四三公克（參卷附法務部調查局九十三年
    三月三十日調科壹字第二四０００二九二八號鑑定通知書）、及捲煙一支，均係
    供被告施用第一級毒品所用，與本件被告販賣第二級毒品犯行無關，業據被告陳
    明在卷，公訴人於本院準備程序中亦主張：被告單純持有毒品部分不在起訴範圍
    內等語，且被告亦因持以施用第一級毒品，經本院於九十二年十二月三日，以九
    十二年度毒聲字第一六七九號裁定送強制戒治後，因戒治處遇成效合格無再執行
    之必要，由臺灣屏東地方法院檢察署檢察官於九十三年七月二十六日，以九十三
    年度戒毒偵字第八六號為不起訴處分確定，有臺灣屏東地方法院檢察署刑案資料
    查註紀錄表、臺灣高等法院被告全國前案紀錄表及前揭本院刑事裁定各一紙附卷
    可佐，另本院復查無任何積極證據，可資證明此等物品係供被告販賣所用，上開
    物品，即無從因本案而由本院予以宣告沒收銷燬之，或予以宣告沒收，合應由公
    訴人另行聲請宣告沒收。
五、至另扣案之第二級毒品安非他命二小包（置物箱內起獲）、電子磅秤一台、門號
    0000000000號行動電話一支係被告所有，雖分據被告、證人甲○○陳
    述在卷可按，惟亦查無證據證明該等物品與本件被告販賣第二級毒品犯行有關，
    連同甲○○所有之門號0000000000號行動電話及摩托羅拉牌行動電話
    各一支，均核與沒收之要件不符，爰不併予宣告沒收。
據上論斷，應依刑事訴訟法二百九十九條第一項前段，毒品危害防制條例第四條第二
項、第十八條第一項前段、第十九條第一項，刑法第十一條、第三十七條第二項，判
決如主文。
本案經檢察官林津鋒到庭執行職務。
中      華      民      國      九十三      年      十一    月    三    日
                                      臺灣屏東地方法院刑事第一庭
                                          審判長法  官  潘正屏
                                                法  官  黃聖涵
                                                法  官  林世民
右正本證明與原本無異。
如不服本判決應於收受本判決後送達後十日內向本院提出上訴書狀，其未敘述上訴理
由者，並得於提起上訴後十日內向本院補提理由書狀（均須按他造當事人之人數附繕
本 ）「切勿逕送上級法院」
                                                書記官   張儷薾
中      華      民      國      九十三      年      十一    月    三    日
附錄論罪科刑法條：
毒品危害防制條例第四條：
製造、運輸、販賣第一級毒品者，處死刑或無期徒刑；處無期徒刑者，得併科新臺幣
一千萬元以下罰金。
製造、運輸、販賣第二級毒品者，處無期徒刑或七年以上有期徒刑，得併科新臺幣七
百萬元以下罰金。
製造、運輸、販賣第三級毒品者，處五年以上有期徒刑，得併科新臺幣五百萬元以下
罰金。
製造、運輸、販賣第四級毒品者，處三年以上十年以下有期徒刑，得併科新臺幣三百
萬元以下罰金。
製造、運輸、販賣專供製造或施用毒品之器具者，處一年以上七年以下有期徒刑，得
併科新臺幣一百萬元以下罰金。
前五項之未遂犯罰之。
